【裁判字號】    92,上易,1192
【裁判日期】    920806
【裁判案由】    違反著作權法
【裁判全文】
臺灣高等法院臺中分院刑事判決                  九十二年度上易字第一一九二號
    上  訴  人
    即  被  告  丙○○
右上訴人因違反著作權法案件，不服臺灣台中地方法院九十二年度易字第七三○號中
華民國九十二年五月二十三日第一審判決（起訴案號：臺灣台中地方法院檢察署九十
二年度偵字第二五七二號），提起上訴，本院判決如左：
      主  文
原判決撤銷。
丙○○共同以明知為侵害著作權之物，意圖散布而持有之方法侵害他人之著作權，處
拘役伍拾日，如易科罰金，以佰元折算壹日。緩刑貳年。
扣案之如附表所示盜版音樂光碟片合計玖拾陸片及現金新台幣壹仟貳佰元，均沒收。
      事  實
一、丙○○明知如附表所示之被侵害歌曲係著作權人滾石國際音樂股份有限公司等（
    詳如附表所示著作權人公司）享有著作財產權之錄音著作，任何人非經各該著作
    權人公司之同意或授權，不得意圖散布而持有之；亦明知姓名、年籍不詳綽號「
    大胖」之成年男子，在臺中市南屯區○○○路與文心南五路口之夜市內，擺攤販
    賣如附表所示被侵害歌曲名稱之音樂光碟片，均係未經各該著作權人公司授權或
    同意，而由不詳姓名年籍之人擅自重製，侵害各該著作權人公司之著作財產權之
    盜版品，竟於民國（下同）九十二年一月十八日凌晨二時三十分許，見夜市所有
    攤販均已撤離，而綽號「大胖」之成年男子竟未前往收攤，乃基於幫助綽號「大
    胖」之成年男子意圖散布而持有上開盜版音樂光碟片之犯意，將綽號「大胖」之
    成年男子所擺設之攤位上陳列含附表壹所示之盜版音樂光碟片共計九十六片（另
    有二十九片未據合法提出告訴）及前日晚上販售盜版音樂光碟片所得新台幣（下
    同）一千二百元，均裝載入其所駕駛之車牌號碼ＮＳ－一五四三號自小貨車內，
    在客觀上已實際持有上開盜版光碟片；旋為埋伏員警當場查獲，並扣得上開盜版
    音樂光碟片九十六片及裝有現金一千二百元之塑膠筒一個。
二、案經如附表所示滾石國際音樂股份有限公司等著作權人公司訴由臺中市警察局移
    送臺灣臺中地方法院檢察署檢察官偵查聲請以簡易判決處刑，經該院臺中簡易庭
    簽移由該院普通刑事庭審理。
      理  由
一、訊據被告丙○○固坦承有於右揭時地幫助綽號「大胖」之人收拾攤位上之盜版光
    碟片及裝有現金一千二百元之塑膠筒一個等情不諱，惟矢口否認有違反著作權法
    之犯行，辯稱：伊係在該夜市經營娃娃車生意，於每週二、五、六、日均會在案
    發地點之夜市租地設攤，伊照顧自己娃娃車之生意即已應接不暇，不可能再受「
    大胖」之男子委託幫忙照顧販賣盜版音樂光碟片；九十二年一月十八日凌晨零時
    許即將該夜市攤位上之娃娃機拆卸下來，並集中在一起蓋上帆布後，於同日凌晨
    零時三十分許，再駕車前往大里市將僱用伊妹妹廖淑紋管理之娃娃機拆卸搬運回
    伊位於台中縣太平市家中放置妥當後，伊才在同日凌晨一時四十分許，再駕車返
    回上開文心南路夜市將已初步拆卸下來之機械裝載上車，並欲返家時，約在同日
    凌晨二時二十分許，伊本已開車離開夜市空地，但因見該夜市除負責打掃之歐巴
    桑外，業已空無一人，而綽號「大胖」之男子所擺設販賣光碟片之攤位卻仍未收
    攤，伊心想綽號「大胖」之男子應係遇上特別事故，否則豈有至凌晨二時三十分
    許仍尚未收攤之理，因而基於熱血心腸，將車子停下，並走過去將攤位上之金錢
    以及光碟片收到伊車上，並打算在當天晚上夜市擺攤遇到綽號「大胖」之男子時
    ，再將金錢及光碟片還給他，豈料就在收拾攤位上之東西時，即被埋伏之員警逮
    捕並帶回製作筆錄等語。
二、本院查：
  (一)如附表所示之被侵害歌曲等，係表列各著作權人公司享有著作財產權之錄音著作
    ，任何人非經各該著作權人公司之同意或授權，不得意圖散布而持有等情，有各
    該被侵害歌曲之著作權利證明資料、經濟部公司執照、臺北市政府營利事業登記
    證等件附卷可稽。惟扣案如附表所示之音樂光碟片，均係未經各該著作權人授權
    或同意，由不知姓名年籍之人擅自重製之盜版品，且綽號「大胖」之男子及被告
    丙○○對此亦均知悉，業據被告丙○○陳明在卷，復經告訴代理人甲○○實際勘
    驗無訛，並有扣案含如附表所示之盜版音樂光碟片合計九十六片可資佐憑；基此
    ，綽號「大胖」之男子及被告均明知扣案如附表所示音樂光碟片均係盜版品，綽
    號「大胖」之男子猶設攤販賣，且亦意圖散布而持有之，而被告丙○○對綽號「
    大胖」之男子販賣者乃盜版光碟片，係違反著作權法之犯罪行為既有認識，竟仍
    為綽號「大胖」之男子裝載前開盜版音樂光碟片及前日晚上販售之所得入伊所駕
    駛之上開車輛內，其有以明知為侵害著作權之物，意圖散布而持有之方法侵害他
    人著作權之犯行甚明。
  (二)又按明知為侵害著作權或製版權之物而散布或意圖散布而陳列或持有或意圖營利
    而交付者，視為侵害著作權或製版權，著作權法第八十七條第二款定有明文。所
    謂「散布」係指不問有償或無償，將著作之原件或重製物提供公眾交易或流通之
    謂也，著作權法第三條第一項第十一款復有明定；而「銷售」則係買方支付價金
    ，賣方交付買賣標的物之行為，雖亦屬「散布」之一種方式，但「散布」既不以
    給付對價、交付具體財物或具有營利之意圖為必要，行為態樣顯較廣泛。本件被
    告丙○○雖明知扣案如附表所示之音樂光碟片均係盜版品，但依證據顯示，其僅
    於夜市結束營業後，提供其自有之自小貨車協助綽號「大胖」之男子載運尚未售
    出之盜版音樂光碟片，俾利綽號「大胖」之男子就該些盜版品之持有狀態，能移
    轉至被告住處，便於日後能交由綽號「大胖」之男子繼續攜往設攤地點販賣散布
    ，被告並未參與綽號「大胖」之男子設攤擺放盜版品之陳列行為，或招攬顧客交
    付販出盜版品之交付行為，據此，被告提供前開協助，主觀上顯係基於幫助綽號
    「大胖」之男子意圖散布而持有上開盜版品之犯意，而非基於幫助散布，或意圖
    散布而陳列，或意圖營利而交付盜版品，應臻明確。
  (三)公訴人認被告係接受綽號「大胖」之男子委託，在上開夜市內，代為照顧攤位販
    賣盜版音樂光碟，並以每片五十元之價格販賣予不特定人而從中牟利云云；惟查
    ，本件被告丙○○於上開夜市內係擺設娃娃機供不特定之兒童遊玩等情，業據證
    人即該夜市場主之子賴建勳及同在該夜市擺設碰碰車、童裝攤位之吳明傳、劉嘉
    惠等於九十二年四月十一日原審審理時證述明確，且查獲員警吳國樑、張世玄二
    人於九十二年五月二日原審審理時亦證稱渠等在查獲前一日晚上十一時許在該夜
    市埋伏，至查獲當日凌晨二時許，所有夜市攤位均已收攤，才見被告前往該盜版
    光碟之攤位收光碟片，並未見被告在該攤位上販售光碟片等語，足見被告辯稱其
    並未受託販售盜版光碟片等語，尚堪採信，是公訴人前揭指述即有未合，附此敘
    明。
  (四)綜上，被告丙○○有為綽號「大胖」之男子收攤，並進而持有扣案含如附表所示
    ，為綽號「大胖」之男子意圖散佈而持有之盜版音樂光碟片等事實，堪予採信，
    從而，本件事證明確，被告犯行洵堪認定。
三、按刑法上之幫助犯，係指以幫助之意思，對於正犯資以助力，而未參與實施犯罪
    之行為者而言，如就構成犯罪事實之一部已參與實施，即屬共同正犯。又以自己
    共同犯罪之意思，參與實施犯罪構成要件以外之行為，或以自己共同犯罪之意思
    ，事先同謀，而由其中一部分人實施犯罪之行為者，亦均為共同正犯（最高法院
    八十一年度台上字第六八一八號判決參照）。查被告提供其自有自小貨車之協助
    載送，主觀上既僅在幫助綽號「大胖」之男子意圖散布而持有，然其行為在客觀
    上既已就構成犯罪事實之一部即實際持有上開盜版光碟片，應論以共同正犯，核
    其所為係違反著作權法第九十三條第一項第三款以第八十七條第二款以明知為侵
    害著作權之物，而意圖散布而持有之方法，侵害他人之著作權罪。被告行為後法
    律有變更，依九十二年七月九日公佈施行之著作權法第九十三條第一項規定之法
    定刑為二年以下有期徒刑、拘役，或併科新臺幣五十萬元以下罰金，新舊法比較
    結果，依刑法第二條第一項規定應適用較有利於被告之修正後之新法。
四、原審予以論罪科刑固非無見，惟原判決誤認被告係為幫助犯且未為新舊法比較適
    用尚有未洽。被告上訴意旨否認犯罪固不足取，惟原判決既有上開可議之處即屬
    無可維持，應予撤銷改判。爰審酌被告平日素行良好，有其擔任搜救總隊義工之
    獎章執照影本在卷足參，且係臨時起意為綽號「大胖」之男子收攤並載送尚未售
    出之盜版品，其犯罪之動機、目的雖屬單純，但枉顧如附表所示之錄音著作，均
    係他人辛苦之智慧結晶，竟仍以其自有之自小貨車提供盜版品販賣者交通載運上
    之便捷，仍有損於各該著作權人之權益；惟其載送之次數僅偶然一次，且係在夜
    市收攤後始起意協助，所生之損害尚微，且其實際上並未獲有任何利益，再考之
    其犯罪手段平和，犯後態度良好等一切情狀，量處如主文所示之刑，並諭知易科
    罰金之折算標準。末查，被告前未曾受有期徒刑以上刑之宣告，已如前述，被告
    經此教訓，當知警惕而無再犯之虞，本院綜核各情，所宣告之刑，認以暫不執行
    為適當，併予宣告緩刑二年，以啟自新。扣案之含如附表所示盜版音樂光碟片合
    計九十六片，係共犯綽號「大胖」之男子所有之盜版品，且係其供違犯著作權法
    第九十三條第一項第三款之罪所用之物；另扣案之現金一千二百元，則係共犯綽
    號「大胖」之男子違犯前開犯罪所得之物，均依法宣告沒收。
五、據上論結，應依刑事訴訟法第三百六十九條第一項前段、第三百六十四條、第二
    百九十九條第一項前段，著作權法第九十三條第一項第三款，刑法第二條第一項
    、第十一條前段、第二十八條、第四十一條第一項前段、第三十八條第一項第二
    、三款、第七十四條第一款，罰金罰鍰提高標準條例第二條，判決如主文。
本案經檢察官乙○○到庭執行職務。
中      華      民      國      九十二    年     八     月      六      日
                                   臺灣高等法院臺中分院刑事第四庭
                                         審判長法  官  洪  耀  宗
                                               法  官  江  德  千
                                               法  官  劉  登  俊
右正本證明與原本無異。
不得上訴。
                                               書記官  鄧  智  惠
中      華      民      國    九十二     年      八       月     七     日
                                                                        Ｆ
┌─┬─────────┬─┬───────┬────────┬─────┐
│編│    盜版ＣＤ雷    │片│被侵害歌曲名稱│著作（發行）權人│備    註  │
│號│    射唱片名稱    │數│              │                │         │
├─┼─────────┼─┼───────┼────────┼─────┤
│１│萬芳              │５│以後          │滾石國際音樂    │          │
│  │                  │  │              │股份有限公司    │          │
├─┼─────────┼─┼───────┼────────┼─────┤
│２│林佑威            │４│貓            │滾石國際音樂    │          │
│  │                  │  │              │股份有限公司    │          │
├─┼─────────┼─┼───────┼────────┼─────┤
│３│阿杜              │７│堅持到底      │新力哥倫比亞音樂│          │
│  │                  │  │              │股份有限公司    │          │
├─┼─────────┼─┼───────┼────────┼─────┤
│４│費玉清            │４│天上人間      │華納國際音樂    │          │
│  │                  │  │              │股份有限公司    │          │
├─┼─────────┼─┼───────┼────────┼─────┤
│５│李威              ││６６６        │滾石國際音樂    │          │
│  │                  │  │              │股份有限公司    │          │
├─┼─────────┼─┼───────┼────────┼─────┤
│６│那英              │４│如今          │華納國際音樂    │          │
│  │                  │  │              │股份有限公司    │          │
├─┼─────────┼─┼───────┼────────┼─────┤
│７│容祖兒            │３│流沙          │艾迴股份有限公司│          │
│  │                  │  │              │                │          │
├─┼─────────┼─┼───────┼────────┼─────┤
│８│ F4               │９│煙火的季節    │新力哥倫比亞音樂│          │
│  │                  │  │              │股份有限公司    │          │
├─┼─────────┼─┼───────┼────────┼─────┤
│９│黃品源            ││小薇          │滾石國際音樂    │          │
│  │                 │  │              │股份有限公司    │          │
├─┼─────────┼─┼───────┼────────┼─────┤
│１０│伍佰              │３│九重天        │魔岩唱片        │          │
│  │                  │  │              │股份有限公司    │          │
├─┼─────────┼─┼───────┼────────┼─────┤
││張學友            │５│他在那裡      │上華國際企業    │          │
│  │                  │  │              │股份有限公司    │          │
├─┼─────────┼─┼───────┼────────┼─────┤
││5566              │１０│鎗聲          │艾迴股份有限公司│          │
│  │                  │  │              │                │          │
├─┼─────────┼─┼───────┼────────┼─────┤
││優客年代          │４│認錯          │科藝百代        │          │
│  │                  │  │              │股份有限公司    │          │
├─┼─────────┼─┼───────┼────────┼─────┤
││光良              │４│愛上她        │滾石國際音樂    │          │
│  │                  │  │              │股份有限公司    │          │
├─┼─────────┼─┼───────┼────────┼─────┤
││ENERGY            │６│放手          │環球國際唱片    │          │
│  │                  │  │              │股份有限公司    │          │
├─┼─────────┼─┼───────┼────────┼─────┤
││永邦              │３│大爺          │博德曼          │          │
│  │                  │  │              │股份有限公司    │          │
├─┼─────────┼─┼───────┼────────┼─────┤
││  以上共查扣盜版  │Ｄ│玖拾陸片整    │                │          │
│  │                  │Ｃ│              │                │          │
└─┴─────────┴─┴───────┴────────┴─────┘
                                         Ｆ


司法院資訊處製作；財團法人民間司法改革基金會備份。
